臺灣高雄地方法院民事裁定　　　　　 100年度消債抗字第12號
抗　告　人　李東山
代　理　人　陳魁文律師
相　對　人　萬泰商業銀行股份有限公司
法定代理人　盧正昕
上列當事人間因消費者債務清理條例事件，抗告人對於民國99年
12月24日本院99年度事聲字第375 號民事裁定提起抗告，本院裁
定如下：
    主  文
抗告駁回。
抗告費用由抗告人負擔。
    理  由
一、抗告意旨略以：伊99年度所得雖達新臺幣（下同）1,268,76
    5 元，惟每月實際薪資尚須扣除所得稅4,642 元、退撫基金
    3,185 元、健保費3,732 元、公保費949 元、伙食費2,200
    元，共計14,708元，且年終、考績獎金另須扣除所得稅。又
    伊全家每月必要生活費用為21,207元，長女現就讀國中3 年
    級，伊須負擔教育費用。再伊目前派駐綠島服務，每月休假
    往返台東至高雄4 次交通費共3,296 元，應另予扣除。另伊
    之加班費非消費者債務清理條例所示之「固定費用」，且逐
    年減少，99年度僅支領8,100 元，若因公受訓則無加班費，
    考績獎金亦有甲、乙等差別。原審調閱99年度薪資資料，係
    尚未扣除支薪單位代扣金額之數額，故伊所提第一階段每月
    30,100元、第二階段每月33,500元之清償方案，應屬公允，
    若以每月36,815元為基準清償債務，每月所剩無幾，且伊願
    接受原認可更生方案裁定之生活限制，實無奢侈、浪費及累
    積財富之可能，為此，爰提起抗告請求廢棄原裁定等語。
二、按消費者債務清理條例（下稱本條例）之制定，乃為使負債
    務之消費者得依本條例所定程序清理其債務，以調整其與債
    權人及其他利害關係人之權利義務關係，保障債權人之公平
    受償，謀求消費者經濟生活之更生，進而健全社會經濟之發
    展，另債權人會議可決之更生方案對不同意或未出席之債權
    人不公允者，法院應不認可更生方案，本條例第1 條、第63
    條第1 項第1 款分別定有明文。次按，消費者債務清理條例
    之制定，既係為使負債務之消費者得依本條例所定程序清理
    其債務，保障債權人之公平受償，以謀求消費者經濟生活之
    更生，故除有本條例第63條第1 項或第64條第2 項所列所定
    之情形外，法院於認可更生方案時，尚非不得斟酌債務人之
    資力狀況，依照債務人所提更生方案之還款成數，債務人所
    提之更生方案是否有浪費之情事，及債務人實際生活上若有
    特殊困難時，應否加以考慮等情狀，而裁量認可更生方案，
    惟若債務人所提更生方案之條件非屬公允者，法院自不得准
    許，合先敘明。
三、經查：
  (一)抗告人現任職於行政院海岸巡防署海洋巡防總局，其於95至
    98年度之年所得分別為885,289 元、930,370 元、959,839
    元、1,071,377 元，換算每月平均所得約73,774元、77,531
    元、79,987元、89,281元，足見抗告人自95年起並未減少固
    定收入，反而逐年穩定增加；此外，抗告人名下有房屋1 筆
    、土地2 筆、汽車1 部，有抗告人上開年度之綜合所得稅各
    類所得資料清單、財產歸屬資料清單、稅務電子閘門財產所
    得調件明細表在卷可稽（見本院97年度消債更字第1321號卷
    「下稱消債更卷」第22頁至第24頁、第154 頁至第155 頁；
    本院97年度司執消債更字第332 號卷(一)「下稱司執消債更卷
    (一)」第12頁至第13頁；本院98年度事聲字第155 號卷「下稱
    事聲卷」第21頁至第22頁；本院97年度司執消債更字第332
    號卷(二)「下稱司執消債更卷(二)」第29頁至第30頁、原審卷第
    15頁）。
  (二)抗告人雖稱原審所查抗告人99年度所得為1,268,765 元，尚
    未扣除伊單位代扣金額、稅金及勞健保等費用云云，並提出
    99年度薪津明細表為憑（見本院卷第8 頁至第13頁），然依
    本院職權函詢抗告人99年全年薪津明細清冊資料所載（見原
    審卷第20頁至第30頁），抗告人1 月實領257,140 元（含預
    借考績獎金74,573元、考績獎金核銷暨晉級差額2,430 元、
    年終獎金89,392元、薪資64,345元、海勤及超勤加班費26,4
    00元）、2 月實領93,989元（含薪資65,389元、海勤及超勤
    加班費28,600元）、3 月實領91,489元（含薪資65,389元、
    海勤及超勤加班費26,100元）、4 月實領99,181元（含薪資
    73,981元、海勤及超勤加班費25,200元）、5 月實領90,692
    元（含薪資65,492元、海勤及超勤加班費25,200元）、6 月
    實領92,921元（含薪資65,921元、海勤及超勤加班費27,000
    元）、7 月實領91,734元（含薪資64,734元、海勤及超勤加
    班費27,000元）、8 月實領93,821元（含薪資65,921元、海
    勤及超勤加班費27,900元）、9 月實領94,456元（含薪資69
    ,256元、海勤及超勤加班費25,200元）、10月實領88,906元
    （含薪資66,406元、海勤及超勤加班費22,500元）、11月實
    領84,406元（含薪資66,406元、海勤及超勤加班費18,000元
    ）、12月實領91,950元（含薪資67,650元、海勤及超勤加班
    費24,300元），總計99年度實領金額為1,270,685 元，每月
    平均實領所得為105,890 元，而上開實領薪津及獎金，均已
    扣除所得稅、退撫金、健保費、公保及伙食費等所有費用（
    即單位代扣金額），且不含子女教育補助、差旅費及旅遊補
    助。抗告人上開主張，與事實不符，並不足採。
  (三)至抗告人另主張加班費及考績獎金並非消費者債務清理條例
    所示之「固定費用」云云，然更生方案之允當與否，應係斟
    酌抗告人現時實質收入即每月平均實際所得105,890 元評估
    其還款能力，抗告人主張此部分所得不應計入更生方案計算
    基準，尚難可採。
  (四)又關於抗告人必要支出部分，抗告人雖主張全家每月必要生
    活費用為21,207元，並須負擔現就讀國中之長女教育費用及
    抗告人往返台東至高雄之交通費等語，然依抗告人子女之戶
    籍資料所示（見消債更卷第56頁至第57頁），抗告人長子現
    已成年（80年4 月17日出生），毋須抗告人扶養，長女將於
    105 年3 月23日成年（85年3 月23日出生），屆時抗告人將
    免其扶養義務，而抗告人前曾申報其每月支出為必要生活費
    用21,217元（含膳食費4,000 元、交通費2,000 元、醫療費
    2,000 元、公保費884 元、健保費3,333 元、水電瓦斯費3,
    000 元、扶養費6,000 元）及房屋貸款32,000元，合計53,2
    17元，即便寬認子女教育費用及其台東至高雄往返交通費，
    相對人每月實際所得扣除必要支出後，亦尚剩餘約5 萬元可
    供清償債務，顯高於抗告人所稱每月以36,815元為清償債務
    基準。再參酌抗告人於其長女成年後即可免除扶養義務，清
    償金額應可再提高，是抗告人提出每月為1 期，分2 階段，
    第1 階段即第1 至第67期按月清償30,100元，第2 階段即第
    68 至 第96期按月清償33,500元之更生方案，對於債權人自
    非公允。
四、綜上所述，原審裁定以原更生方案未確實審酌抗告人實際所
    得情形，尚難認條件公允，從而廢棄本院司法事務官依職權
    認可更生方案之處分，核無違誤，抗告意旨指摘原裁定不當
    ，求予廢棄原審裁定，為無理由，應予駁回。
五、據上論結，本件抗告為無理由，依消費者債務清理條例第11
    條第2 項、第15條、民事訴訟法第495 條之1 第1 項、第44
    9 條第1 項、第95條、第78條，裁定如主文。
中    華    民    國    100    年    4    月    29    日
                  民事第三庭  審判長法  官   朱玲瑤
                                    法  官   楊詠惠
                                    法  官   劉傑民
上為正本係照原本作成。
如不服本裁定應於送達後 10 日內向本院提出再抗告狀（並按他
造當事人之人數附繕本），並繳納再抗告費新台幣 1000 元。
再為抗告僅得以適用法規顯有錯誤為理由，並應委任律師為代理
人。
附註：
抗告人之配偶、三親等內之血親、二親等內之姻親，或抗告人為
法人、中央或地方機關時，其所屬專任人員具有律師資格並經法
院認適當者，亦得為第三審代理人。
抗告人或其法定代理人具有律師資格者及前項情形，應於提出抗
告或委任時釋明之。
中    華    民    國   100    年    4     月    29    日
                                    書記官   呂姿儀